臺灣高等法院臺南分院民事判決　　94年度上字第79號
上　訴　人　丁○○
訴訟代理人　湯光民　律師
複 代 理人　林麗純
被 上 訴人　乙○○
訴訟代理人　劉榮治　律師
上列當事人間請求返還不當得利事件，上訴人對於中華民國94年
4月4日台灣嘉義地方法院93年度訴字第65號第一審判決提起上訴
，本院於94年8月30日言詞辯論終結，判決如下：
    主  文
上訴駁回。
第二審訴訟費用由上訴人負擔。
    事  實
甲、上訴人方面：
一、聲明：(一)原判決廢棄。(二)被上訴人應給付上訴人新台幣（下
    同）200萬元，及自起訴狀繕本送達翌日起至清償日止按年
    利率百分之五計算之利息。(三)第一、二審訴訟費用由被上訴
    人負擔。
二、陳述：除與原判決記載相同者，茲引用之外，補稱：
　(一)被上訴人為取得父親黃耀鵬之遺產，先是於民國（下同）91
　  年8月29日以父親死亡為由，騙上訴人交付二百五十三萬元
    ，另趁父親重病昏迷之際，串通公證人丙○○於醫院進行假
    結婚，惟嗣後經台灣高等法院台中分院93年度家上字第37號
    判決確認婚姻關係不存在確定。
  (二)被上訴人為拖延上訴人提起刑事告訴，乃由公證人丙○○居
    中斡旋，並訂立寄託契約協議書，依該協議書第一條約定，
    雙方約定由被上訴人暫時保管父親二百五十三萬一千一百元
    存款之目的係作為照顧父親平日住院及生活費之用，詎父親
    於寄託契約簽立後隔日隨即去世，故上開寄託契約因父親死
    亡而終止，故被上訴人在未支付任何父親生活費之情況下，
    自無法律上原因繼續受領及保管該金額，自應全數歸還上訴
    人上開款項。然原審竟置上開寄託契約協議書而不顧，並謂
    上訴人未提出任何證明兩造間訂有寄託契約之證據云云，實
    有判決不依證據之違法存在。
  (三)且被上訴人於原審已明白表示，原領取之二百五十三萬一千
    一百元，其中二百萬元由被上訴人存定存，其餘已開支花用
    。故在被上訴人已自認其中二百萬元未支付父親生活費下，
    原審豈能率意認定被上訴人已將二百五十三萬一千一百元全
    數支付父親之生活費？另被上訴人主張其餘五十三萬元已花
    用父親之生活費，則應就該部分負舉證責任，否則豈能因此
    免除不當得利之返還責任。
　(四)被上訴人辯稱上開款項係父親將存摺、印章交付伊並委託伊
　  親至郵局領款云云，惟查，系爭二百五十三萬元實係上訴人
    以現金方式交付予被上訴人。該存摺、印章係被上訴人委託
    鎖匠至嘉義住處撬開門鎖而竊得之，故該存摺並非父親親自
    交付予被上訴人。因被上訴人與父親於法律尚無任何親屬關
    係，故當時嘉義郵局拒絕被上訴人領款之申請，被上訴人為
    取得款項，乃佯稱父親已去世，需領款支付喪葬費、醫療費
    及逃避國稅局課徵遺產稅為由，誘騙上訴人於91年8月30日
    回嘉義郵局領取款項予之，此有嘉義市郵局委託取款書為憑
    。故本件系爭二百五十三萬元確實是上訴人向郵局領取後，
    親手以現金方式交付予被上訴人無疑。
  (五)又上訴人領款時如真已明知該金額係父親贈與給被上訴人，
    則豈有今日之訴訟產生？兩造更不會於91年9月20日簽訂父
    親財產管理協議書，約定由被上訴人暫時保管之。且據原審
    93年2月23日言詞辯論筆錄記載：「〔問：原告（即上訴人
    ）有無領存款二百萬給妳？〕被告（即被上訴人）：有。」
    等語，可知被上訴人於原審業已自認收受上訴人二百五十三
    萬元，故依民事訴訟法第二百七十九條之規定，被上訴人自
    應受自認效力之拘束。退步言，縱使本件系爭款項係被上訴
    人親自領取，然被上訴人既然受有二百五十三萬元之利益，
    則應究明其受有該利益有無法律上原因。
　(六)被上訴人一再宣稱上開款項係父親贈與予伊，故伊受領該金
　  額非無法律上原因云云。惟被上訴人空言有贈與行為存在，
    未能依民事訴訟法第二百七十七條規定提出有力之證據，難
    認定有贈與契約存在。
  (七)依財政部台灣省南區國稅局遺產稅免稅證明書可知，系爭二
    百五十三萬元係父親之遺產，依法應由父親之法定繼承人取
    得，今被上訴人業經法院判決與父親之婚姻關係不成立確定
    ，依法非父親之法定繼承人，該筆金額自應返還予上訴人。
  (八)被上訴人雖提出部分關於父親談話之錄音譯文，可知父親僅
    表示要被上訴人領存款去用，但用在何用途則未明示。但觀
    之兩造上開協議書內容，可知父親於錄音譯文中要求被上訴
    人領款之用途係做為父親生活費、醫藥費及將來辦理後事之
    用，而二百五十三萬花費後如有剩餘，究竟有無要贈與被上
    訴人，父親則未表示，故被上訴人所提之錄音譯文是否即能
    證明父親有贈與之意思，不無疑問。
  (九)被上訴人拋夫棄子北上台中工作，自幼上訴人即與父親相依
    為命，被上訴人對於上訴人父子毫不關心，嗣因上訴人之父
    黃耀鵬年事已高，身患重病，而被上訴人知悉父親頗有資財
    ，為貪圖其財產，於父親重病昏迷之際，吆喝相關證人進行
    假結婚程序，乃遭台灣高等法院台中分院93年度家上字第37
    號判決確認婚姻不成立確定，上開訴訟期間，被上訴人雖有
    偽造父親之錄音帶試圖證明父親有結婚之意思，然業經上開
    判決駁回該不實證據之提出。
  (十)查被上訴人與父親相差二十歲以上，若非貪圖父親榮民身份
    有優裕之福利，豈會有感情基礎？且被上訴人離家北上台中
    後旋即與他人同居，並生下一女甲○○，嗣後復與他人結婚
    後又離婚，故被上訴人宣稱伊離婚後始終與父親共同生活，
    實不攻自破。尤有甚者，被上訴人絲毫未盡人母之責，除自
    幼棄上訴人於不顧外，更將上訴人同母異父之妹妹甲○○丟
    給老邁之父親扶養，父親不但未予責怪，仍將甲○○扶養長
    大。
  (十一)又父親過世後，被上訴人常至嘉義住處要求遺產，任意喧鬧
    ，第二次被上訴人前來爭吵時，因被上訴人不居住該處，故
    上訴人請伊出去，被上訴人就大喊上訴人打他，並捏造上訴
    人打伊之虛偽事實向嘉義地方法院檢察署提起告訴，惟經該
    署92年度偵字第3641號作出不起訴處分。且據該署於偵查中
    之相關證人之證詞，顯示被上訴人宣稱伊於離婚後仍與父親
    共同生活云云，顯為杜撰。
  (十二)且查，被上訴人於原審曾主張父親名下之系爭款項係伊繼承
    取得，顯非不當得利云云，故被上訴人既已主張係繼承取得
    系爭二百五十三萬元，則豈能再主張伊受贈與取得？
  (十三)兩造因黃耀鵬病重住院，因財產管理事宜而訂立協議書，由
    該協議書字面解釋，兩造約定使用目的係負責扶養照顧黃耀
    鵬住院及生活費，並無法由字面上看出係約定將二百萬元所
    有權讓與被上訴人，作為預先遺產之分配。故公證人丙○○
    於　鈞院所述「雙方當事人本即約定由乙○○取得兩百萬元
    」等語，顯係虛偽之詞，實不足採。
三、證據：援用第一審所提證據，並提出民事判決書影本二份、
    委託書影本乙份等為證，及聲請訊問證人楊東舫、戊○○。
乙、被上訴人方面：
一、聲明：(一)上訴駁回。(二)上訴費用由上訴人負擔。(三)如受不利
    判決，願供擔保免為假執行。
二、陳述：除與原判決記載相同者，茲引用之外，補稱：
　(一)本件爭點在於兩造間就系爭二百五十三萬一千一百元，有無
　  成立寄託關係，惟被上訴人予以否認之。查被上訴人與黃耀
    鵬原為夫妻，上訴人為被上訴人之獨生子，由被上訴人養育
    成年，被上訴人雖於72年與黃耀鵬辦理離婚，但事實上仍共
    同生活，戶籍始終未遷出，離婚僅是形式而已。黃耀鵬於75
    年退職後，即未再有工作收入，亦無積蓄，全家生計由被上
    訴人從事理髮工作賺錢，獨立養育上訴人，省吃儉用，節省
    之金錢均交付黃耀鵬儲存，黃耀鵬死亡前於郵局存款二百五
    十三萬一千一百元，大部分係被上訴人工作所賺取，應屬二
    人之共有財產。
  (二)嗣黃耀鵬因病住院，均由被上訴人在旁照顧，上訴人罔顧人
    子孝道，置之不理，黃耀鵬甚為悲憤，於91年8月29日將存
    摺、印章交付被上訴人，令被上訴人至郵局將上開款項領出
    ，作為日後被上訴人之生活費用及為其辦理後事之費用，是
    黃耀鵬生前交付被上訴人使用之金錢。被上訴人將其中二百
    萬元於次日以自己名義辦理定存，作為被上訴人日後生活費
    用，其餘花用於照顧黃耀鵬及辦其後事費用。是黃耀鵬之郵
    局存款，係其生前交付被上訴人使用，兩造何來金錢寄託關
    係？且被上訴人之取得亦非不當得利。
  (三)被上訴人領取上開款項當時，黃耀鵬尚未死亡，該金錢並非
    遺產，黃耀鵬生前自可自由處分其財產，可將之全部贈與任
    何人，上訴人無權干預。黃耀鵬生前均與被上訴人共同生活
    ，生病均由被上訴人照顧，黃耀鵬將其存款給予被上訴人作
    為生活費用及醫療費用，乃人之常情，是生前財產之處分，
    被上訴人取得系爭款項，顯非不當得利，更非領取上訴人所
    寄存之存款。
  (四)黃耀鵬與被上訴人原為夫妻，雖辦離婚仍同財共居，於黃耀
    鵬病重時雖補辦結婚無效，但仍係實質上夫妻，黃耀鵬念及
    夫妻情分始願於生前將存款交予被上訴人，作為其終生養老
    之費用，顯合人倫之常。系爭金錢於黃耀鵬處分當時係屬其
    本人所有，並非上訴人所有，對上訴人而言並無不當得利之
    情事。
  (五)上訴人對其父生前之處分行為亦同意。依上訴人不爭執之認
    證協議書，其第一條即載明係作為被上訴人之生活費。縱認
    該條文語意未明，但依該協議書第一、二條對照，可看出第
    一條係說明金錢歸被上訴人支配使用，第二條不動產歸上訴
    人所有，金錢並不是僅供照顧其配偶之用。
三、證據：援用第一審所提證據，並提出郵政存簿儲金簿、郵政
    定期儲金存單、行政院國軍退除役官兵輔導委員會嘉義縣聯
    絡中心函、國立嘉義農業專科學校函、被上訴人之勞工保險
    卡及技術士證、收支紀錄等影本各乙份及錄音帶乙捲為證。
丙、本院依職權調閱台灣台中地方法院92年度家訴字第140號、
    台灣高等法院台中分院93年度家上字第37號等民事卷宗，並
    傳訊證人楊東舫、丙○○、甲○○、戊○○等人到庭，及向
    行政院國軍退除役官兵輔導委員會台中榮民總醫院函查相關
    資料，並當庭播放勘驗被上訴人提出之錄音帶內容。
    理  由
甲、程序方面：
　　按「訴之變更或追加，非經他造同意，不得為之。但第二百
　  五十五條第一項第二款至第六款情形，不在此限。」、「訴
    狀送達後，原告不得將原訴變更或追加他訴。但有下列各款
    情形之一者，不在此限．．。二、請求之基礎事實同一者。
    三、擴張或減縮應受判決事項聲明之情形者．．」，民事訴
    訟法第四百四十六條第一項及第二百五十五條第一項第二款
    、第三款分別定有明文。查本件上訴人於原審原係依不當得
    利、返還寄託物、侵權行為法則等法律關係，請求被上訴人
    應給付上訴人253萬1100元；嗣於本院準備程序以言詞聲明
    捨棄侵權行為及返還寄託物法律關係之主張，並減縮請求金
    額為200萬元，核屬兩造基於訴外人黃耀鵬所有之系爭253萬
    1100元之同一事實所生爭執，及屬減縮應受判決事項之聲明
    ，被上訴人雖不予同意，惟揆諸上揭規定，並無不合，應予
    准許，合先敘明。
乙、實體方面：
一、上訴人於原審起訴主張：被上訴人係上訴人之親生母親，72
    年10月17日即與上訴人之父黃耀鵬離婚，上訴人自幼與父親
    相依為命，並由父親扶養成人。未料91年8月中旬，父親因
    病重轉往台中榮總就醫，被上訴人得知消息後，假意就近幫
    忙照顧，要上訴人安心工作。同年8月29日晚上，被上訴人
    突以電話向上訴人謊稱黃耀鵬已病逝，被上訴人欲幫忙處理
    後事與繳交巨額醫療費用，急需領取黃耀鵬在嘉義郵局之存
    款，要求上訴人返回，並約定翌日在郵局見面。上訴人因傷
    心過度、六神無主，不疑有他，乃於91年8月30日前往嘉義
    郵局與被上訴人見面，並領取黃耀鵬之存款二百五十三萬一
    千一百元，全數交由被上訴人收執。上訴人嗣整理父親黃耀
    鵬所有物品時，發現被上訴人與黃耀鵬於91年9月11日在民
    間公證人丙○○見證下之結婚證書及被上訴人名義之定存單
    200萬元，認事有蹊蹺，乃向丙○○詰問，經丙○○邀集雙
    方於同年9月20日簽署協議書，由被上訴人承諾收取之上開
    200萬元之金額暫由其保管，供為負責照顧父親黃耀鵬之用
    ，未料黃耀鵬隨即於翌日（91年9月21日）病逝，被上訴人
    嗣後竟將上開款項全數侵占，拒絕歸還上訴人，為此依不當
    得利、侵權行為及返還寄託物之法律關係提起本訴，請求被
    上訴人應給付上訴人253萬1100元及利息。（原審判決上訴
    人之訴及假執行之聲請均駁回，上訴人於上訴程序中捨棄侵
    權行為及返還寄託物部分法律關係之主張，同意扣除被上訴
    人已支付之喪葬費用36萬元及住院費用6萬元等，請求本金
    之金額並減縮為200萬元）。
二、被上訴人則以：被上訴人與黃耀鵬原為夫妻，二人雖於72年
    間辦理離婚，但事實上二人仍共同生活。黃耀鵬於75年退職
    後，即未再有工作收入，全家生計均由被上訴人負擔，獨立
    養育獨子即上訴人，黃耀鵬死亡前於郵局存款253萬1100元
    ，大部分係被上訴人工作所賺取。因黃耀鵬生病住院，均由
    被上訴人在旁照顧，黃耀鵬於91年8月29日將存摺、印章交
    付被上訴人，令被上訴人至郵局將上開款項領出，作為日後
    被上訴人之生活費用及為黃耀鵬辦理後事之費用，被上訴人
    將其中200萬元於91年8月30日以自己名義辦理定存，作為被
    上訴人日後生活費用，其餘花用於照顧黃耀鵬及辦其後事費
    用。被上訴人領取上開款項當時，黃耀鵬尚未死亡，該金錢
    並非遺產，亦非上訴人所有，係黃耀鵬所得自由處分之財產
    ，上訴人無權干預。況依兩造所簽訂之協議書，上訴人取得
    黃耀鵬名義之房子，被上訴人則分到200萬元但負有照顧黃
    耀鵬的義務。依上說明，不論是黃耀鵬生前處分或是上訴人
    預為同意，被上訴人取得系爭款項，均非不當得利等語，資
    為抗辯。
三、上訴人主張：兩造係母子關係，訴外人黃耀鵬則為上訴人之
    父，被上訴人於72年10月17日與黃耀鵬離婚。兩造於黃耀鵬
    病重期間之91年8月30日，共同前往郵局，由上訴人出面提
    領訴外人黃耀鵬之存款253萬1100元，並將之交付予被上訴
    人收取。嗣兩造於同年9月20日簽署協議書，該協議書記載
    「茲協議人為母子關係，因親屬黃耀鵬（甲方乙○○之配偶
    、乙方丁○○之父）重病住院，財產管理事宜同意協議如左
    ：一、甲方之配偶現有存款新台幣二百萬元正已領由甲方管
    理使用，負責扶養照顧其配偶住院及生活費。二、乙方之父
    所有嘉義市○區○○里○○路182巷10號所有不動產土地及
    建物，均由乙方管理使用，甲方並得共同住用，嗣後由乙方
    取得所有權，須登記物權時，甲方應即速盡力協辦，非經雙
    方之同意，不得自行出賣。」（原審卷第5頁），並由台灣
    台中地方法院所屬民間公證人丙○○事務所公證人丙○○辦
    理認證，翌日訴外人黃耀鵬死亡之事實，有上訴人提出之財
    政部台灣省南區國稅局遺產稅免稅證明書、協議書、委託書
    等影本為證（原審卷第5頁、第6頁，本院卷第51頁），復為
    被上訴人所不爭（原審卷第26頁），上訴人上開事實之主張
    ，堪信真實。
四、本件首應審究重點，在於「上訴人交付被上訴人協議書所載
    之二百萬元（實際上交付金額為253萬1100元）之性質如何
    ？」，爰分述如下：
　(一)被上訴人雖主張系爭200萬元，係黃耀鵬生前處分贈與被上
　  訴人云云，並提出黃耀鵬91年8月25日及同年月26日錄音帶
    乙捲及譯文為證。惟經本院於94年8月4日勘驗結果「錄音帶
    裡有被上訴人的聲音，另一個人的聲音含糊不清」（本院卷
    第186頁），復經本院函查行政院國軍退除役官兵輔導委員
    會台中榮民總醫院結果「病患黃耀鵬經診斷為膀胱移型上皮
    癌之患者，於91年8月25日住院期間，意識並未呈終日清醒
    狀態，有嗜睡情形。8月26日晚間約10點接受鼻胃管置入及
    呼吸插管治療，以呼吸器輔助呼吸，意識有時呈現躁動不安
    ，無法合作的情形，有時則呈現嗜睡情形。8月27日早上約9
    點45分進入手術室，進行全身麻醉，接受膀胱腫瘤內視鏡切
    除手術．．病患自接受呼吸插管治療後，即無法發聲說話」
    ，有該院94年7月28日中榮醫企字第0940003537號函在卷可
    按（本院卷第170頁），則依黃耀鵬之意識並未呈終日清醒
    狀態之病況，難以認定黃耀鵬生前曾為財產之處分，將系爭
    款項贈與被上訴人，被上訴人此部分主張，殊難採信。
　(二)上訴人則主張依兩造協議書所示「被上訴人所以受領200萬
　  元，目的在於負責扶養及照顧黃耀鵬住院及生活費用，茲黃
    耀鵬已經死亡，被上訴人自應將200萬元返還上訴人」云云
    。經查：
　1.按「解釋意思表示，應探求當事人之真意，不得拘泥於所用
　  之辭句。」民法第九十八條定有明文。又「解釋當事人所立
    書據之真意，以當時之事實及其他一切證據資料為其判斷之
    標準，不能拘泥字面或截取書據中一二語，任意推解致失真
    意。」並有最高法院19年度上字第28號判例可稽。
　2.查91年9月20日兩造成立協議時在場，並為兩造協議書認證
    之民間公證人丙○○於本院結證稱「協議書是一位劉小姐寫
    的，她是丁○○的女朋友」、「當時他們二人協議的意思是
    由上訴人取得房屋的全部，被上訴人取得200萬元要負責照
    顧上訴人父親的醫藥費及後事（喪葬）費用」、「二人都知
    道黃耀鵬住院中還沒死」、「在上訴人之父死亡前，他們只
    是管理使用」、「（問：有無說上訴人之父死亡後，如何處
    理？）他們沒有特別約定，不過應有這樣的意思，就是說在
    上訴人之父死亡後，按這樣分配。」、「（問：當時是否被
    上訴人請求保留房子的二分之一，但上訴人不願意，才妥協
    由被上訴人取得200萬元？）沒有錯，第1條、第2條是他們
    雙方協議的最後結果」、「（問：當時有無約定被上訴人照
    顧或扶養黃耀鵬後如有剩餘，要如何處理？）沒有特別約定
    ，當時是協議由被上訴人取得200萬元，負責照顧黃耀鵬的
    一切」（本院卷第173頁至第174頁），丙○○於94年7月25
    日提出之陳述狀並說明「在協議時，被上訴人曾主張上訴人
    另已管理使用新台幣八十萬元，認為土地及建物現值有一百
    五十萬元，應由雙方共同管理使用，嗣後如發生取得所有權
    時，權利範圍均分各為二分之一。上訴人則認土地及建物僅
    值60萬元，並以被上訴人管理使用200萬元過多，除需負責
    扶養照顧其配偶住院及生活費。另要求需為減少，後因與不
    動產部分協調折抵，被上訴人捨棄土地及建物均分半數請求
    ，上訴人就被上訴人管理使用200萬元不再計較。雙方均無
    主張所管理財產，日後重新分配管理使用問題」（本院卷第
    160頁）；另證人戊○○亦到庭結證稱「協議書是證人所寫
    」、「內容是兩造協議之結果」、「當時講好房子給上訴人
    ，200萬元交給被上訴人作為照顧上訴人父親的生活及醫療
    費用」、「（問：當時有無約定剩下的錢如何處理？）沒有
    。如有約定，我會寫上去。當時我還建議他們房子要讓被上
    訴人居住。」（本院卷第184頁、第185頁）。依上開證人丙
    ○○、戊○○之證言及協議書內容以觀，足見兩造約定在上
    訴人之父黃耀鵬死亡前，上訴人負責管理使用黃耀鵬名義所
    有土地及建物，被上訴人則管理使用黃耀鵬所有之200萬元
    ，應負擔黃耀鵬住院之醫藥費，黃耀鵬死亡後則應支付喪葬
    後事費用，如在上訴人之父黃耀鵬死亡後，由上訴人取得土
    地及建物之所有權，被上訴人則應協助上訴人辦理物權之過
    戶登記，並不得向上訴人為對黃耀鵬土地及房屋為任何所有
    權之主張或請求，此應為兩造協議內容之真諦，依此協議內
    容，被上訴人所以取得系爭200萬元，係基於與上訴人之協
    議契約而來，其取得200萬元，非無法律上之原因，且其性
    質縱認為屬雙方就其被繼承人黃耀鵬之財產預為「遺產分割
    之協議」，惟因協議成立（91年9月20日）時，上訴人之被
    繼承人黃耀鵬尚未死亡，其行為顯有違反公序良俗，雖應屬
    無效（民法第72條參照），惟其既屬基於不法原因所為之給
    付，依民法第一百八十條第四款之規定，上訴人仍不得請求
    返還。況被上訴人實際上確有依約在醫院照顧上訴人之父黃
    耀鵬，並於黃耀鵬死亡後辦理其後事之事實，並為上訴人所
    不爭，復經證人即上訴人之妹甲○○證述無訛（本院卷第16
    6頁）。至於上訴人抗辯兩造前立協議書係寄託契約的性質
    ，約由被上訴人暫時保管該款項，該寄託物契約既因黃耀鵬
    已經死亡而終止，被上訴人應將200萬返還上訴人云云，惟
    兩造契約係在終局為財產取得之約定，業如前述，其顯非寄
    託物契約性質，上訴人此部分主張，亦無依據。
　3.至於證人楊東舫於本院雖證稱「我看到被上訴人叫上訴人一
  　起至郵局領錢，我陪同過去」、「我看到被上訴人拿領款單
    給上訴人簽名然後領款，錢由被上訴人領走」、「因為他媽
    媽（被上訴人）說要處理他爸爸的後事」、「（當時被上訴
    人有無說上訴人的爸爸已經死了）有」（本院卷第40頁、第
    41頁），惟與民間公證人丙○○所述「二人都知道黃耀鵬住
    院中還沒死」內容不符，按證人楊東舫係上訴人之朋友，而
    證人丙○○具有半公職之性質，兩相比較應以證人丙○○之
    證言為可採，被上訴人並無以上訴人之父黃耀鵬已死亡為由
    詐騙上訴人領取黃耀鵬郵局存款之情事，應堪認定。
五、綜上所述，被上訴人所以領取200萬元，係基於與上訴人之
    協議契約而來，具有法律上之原因，與民法第一百七十九條
    第一項所示「無法律上之原因而受利益，致他人受損害者，
    應返還其利益。雖有法律上之原因，而其後已不存在者，亦
    同。」之要件不合。從而，上訴人基於不當得利之法律關係
    ，訴請被上訴人應給付200萬元及自起訴狀繕本送達之翌日
    起至清償日止，按年息百分之五計算之利息，並無理由，原
    審駁回上訴人在第一審之訴及假執行之聲請，核無違誤，上
    訴意旨指摘原判決不當，求為廢棄改判，非有理由，應予駁
    回。
六、本件事証已臻明確，兩造其餘攻擊防禦方法及證據資料，核
    與本件判決結果不生影響，不予一一論述，併予敘明。
結論：本件上訴無理由，應依民事訴訟法第四百四十九條第一項
、第七十八條，判決如主文。
中　　華　　民　　國　　94　　年　　9　　月　　13   　日
　　　　　　　　　民事第三庭　　　審判長法　官  陳光秀
　　　　　　　　　　　　　　　　        法　官  楊省三
　　　　　　　　　　　　　　　　        法　官  曾平杉
上為正本係照原本作成。
如對本判決上訴，須於判決送達後20日內向本院提出上訴狀，未
表明上訴理由者，應於上訴後20日內，向本院提出理由書（須附
繕本）。
中　　華　　民　　國　　94　　年　　9　　月　　14   　日
                                        書記官  葉秀珍
                                                   K
